【裁判字號】    92,易緝,24
【裁判日期】    920715
【裁判案由】    詐欺
【裁判全文】
臺灣屏東地方法院刑事判決                          九十二年度易緝字第二四號
    公  訴  人  臺灣屏東地方法院檢察署檢察官
    被      告  甲○○
    被      告  丁○○
右被告等因詐欺案件，經檢察官提起公訴（八十八年度偵字第四七三三號），本院判
決如左：
     主  文
甲○○、丁○○，均無罪。
     理  由
一、公訴意旨略以：甲○○與丁○○為夫妻，丁○○為大翰建設有限公司（以下稱大
    翰公司）董事長，甲○○為該公司股東，二人均明知大翰公司已向中聯信託投資
    公司（以下稱中聯公司）借款新臺幣三千九百七十二萬元，並以甲○○所有坐落
    屏東縣長治鄉○○段六九三之五、同段六九三之十號土地為中聯公司設定抵押權
    ，以供擔保，竟共同基於意圖為自己不法所有之概括犯意，連續先於民國八十七
    年二月二十六日，丙○○欲向大翰公司購買位於該地之「長治富麗堡」編號六之
    房屋預售屋時，由丁○○及甲○○向丙○○佯稱無庸以貸款方式付清房價，且必
    於房屋所有權移轉登記前，將前揭所購買房屋所坐落土地上之所設定之抵押權塗
    銷，致丙○○陷於錯誤，而以五百八十萬元之價格向大翰公司訂購該屋，復於八
    十七年十月一日，基於前述犯意，對乙○○施以相同詐術，使乙○○陷於錯誤，
    而以五百七十五萬元價格向該公司訂購「長治富麗堡」編號店五之預售屋，丙○○及乙○○分別於八十七年六月十日及同年十月一日繳清所有買賣不動產價款，
    而大翰公司及甲○○亦分別於八十八年一月十八日、十九日，將前揭二房屋分別
    移轉登記予丙○○、乙○○。嗣丙○○、乙○○二人於同年四、五月間向地政機
    關申請土地謄本時，始知該抵押權尚未塗銷，為此丙○○、乙○○曾多次向大翰
    公司及甲○○要求塗銷該抵押權，但大翰公司及甲○○俱置之不理，致此丙○○
    、乙○○始知受騙。因認甲○○、丁○○共同涉犯刑法第三百三十九條第一項之
    詐欺取財罪。
二、公訴人上開所認，無非以告訴人丙○○、乙○○之指訴、大翰公司其他股東陳婉
    君、莊俊祺、陳淑女、許誌雄之供詞、卷附土地及房屋買賣契約書四份、及參諸
    告訴人二人向大翰公司所購買之不動產價金均分別高達五百多萬元，苟當初被告
    二人未向告訴人表示於買賣價金付清後，必於房屋所有權移轉登記前，將設定於
    前揭房屋所坐落之土地之抵押權塗銷，衡情，告訴人二人必不願購買該所座落土
    地已設定高達三千九百七十二萬元之房屋及土地等資為論據。
三、按犯罪事實應依證據認定之，無證據不得推定其犯罪事實。不能證明被告犯罪者
    ，應諭知無罪之判決。刑事訴訟法第一百五十四條、第三百零一條第一項分別定
    有明文。訊據被告甲○○固坦承於丙○○及乙○○購屋時，曾告知其二人無庸以
    貸款方式購屋，辦理過戶後就會將抵押權塗銷，惟堅詞否認有詐欺之犯意，辯稱
    ：如果我是蓄意詐騙他們，就不會去辦過戶，而且除了告訴人二人之外，其他人
    都已經辦好抵押權塗銷，因為告訴人二人是較後期才購買的，後來景氣不好，房
    價下跌，「長治富麗堡」有部分房子沒有賣出去，當時又有部分工程票款票期已
    到，我需要錢付工程款，又因為替人作保，房地遭法院假扣押，所以無人敢買，
    房子賣不出去，才沒錢去清償中聯公司之債務，設定之抵押權才沒辦法塗銷等語
    。經查：
  (一)被告甲○○於八十六年十二月二十七日，提供其所有之屏東縣長治鄉○○段六九
    三之五、同段六九三之十號土地，為大翰公司設定六千萬元最高限額抵押權予中
    聯公司，八十七年五月六日提高擔保額度為九千零一十六萬元，後上開二筆土地
    合併分割成長治鄉○○段四八三之五等三十三筆土地，八十八年二月十九日起，
    因清償部分債務，而陸續銷塗銷設定於上開三十三筆土地上之抵押權，至八十八
    年十月二十五日中聯公司向本院聲請強制執行止，剩債務七百二十七萬元，而擔
    保之土地範圍，亦僅剩下十筆土地，其中屬告訴人所有之土地共占四筆，屬被告
    甲○○之土地則占四筆，另二筆土地則為案外人林貴勤所有，此經本院調閱本院
    八十八年度執字第一二一六○號卷核對無訛，核與被告甲○○所辯大致相符，是
    被告倘有詐欺之意圖，何以會陸續清償債務，使中聯公司將對絕大部分購買戶之
    抵押權塗銷，而獨未塗銷告訴人二人及林貴勤之抵押權，又何以會於告訴人等付
    清土地及房屋價款後，仍依約將房地過戶予告訴人，此顯與一般詐欺手法迥不相
    同，足見被告所辯，尚非無據。被告既無不法所有之意圖，其向告訴人約定於土
    地過戶後將塗銷抵押權之設定，自非詐術之施予，被告事後無法將抵押權塗銷，
    應屬民事問題，無法以刑法所謂詐欺罪相繩，而應為被告二人無罪之諭知。
  (二)被告丁○○經合法傳喚，無正理由不到庭，爰不待其陳述，逕行辯論。
據上論斷，應依刑事訴訟法第三百零一條第一項前段、第三百零六條，判決如主文。
本案分別經檢察官潘國威、林吉泉到庭執行職務。
中      華      民      國      九十二      年      七    月    十五    日
                                      臺灣屏東地方法院刑事第一庭
                                          法  官  包梅真
右正本證明與原本無異。
如不服本判決應於收受本判決送達後十日內向本院提出上訴書狀，其未敘述上訴理由
者，並得於提起上訴後十日內向本院補提理由書狀（均須按他造當事人之人數附繕本
 ）「切勿逕送上級法院」
                                          書記官  滕一珍
中    華    民    國     九十二      年      七      月       十六      日


司法院資訊處製作；財團法人民間司法改革基金會備份。
